【裁判字號】    95,簡上,674
【裁判日期】    951229
【裁判案由】    妨害自由
【裁判全文】
臺灣板橋地方法院刑事判決             95年度簡上字第674號
上  訴  人  丙○○
即  被  告
選任辯護人  張家聲  律師
上列上訴人即被告因妨害自由案件，不服本院民國95年7 月31日
95年度簡字第4220號第一審判決（聲請案號：95年度偵字第1321
6 號），提起上訴，本院管轄第二審之合議庭認應適用通常程序
自為第一審判決如下：
    主  文
原判決撤銷。
丙○○無罪。
    理  由
一、聲請意旨略以：被告丙○○於民國95年5 月5 日中午12時許
    ，至臺北縣永和市○○路22巷21號1 樓告訴人乙○○所經營
    之租書店檢視空調系統後，認冷氣空調並無故障，欲離去之
    際，因告訴人對此仍有意見，引起被告不滿，被告竟基於恐
    嚇之犯意，作勢欲毆打告訴人，並強力拍桌，且對告訴人恫
    稱「幹他媽的，如果再講試看看」等加害身體之事，使告訴
    人心生畏怖，致生危害於告訴人安全，因認被告涉犯刑法第
    305 條之以加害身體之事恐嚇他人致生危害於安全罪嫌等語
    。
二、按犯罪事實應依證據認定之，無證據不得認定犯罪事實，刑
    事訴訟法第154 條第2 項規定綦詳。又認定不利於被告之事
    實，須依積極證據，茍積極證據不足為不利於被告事實之認
    定時，即應為有利於被告之認定，更不必有何有利之證據；
    且刑事訴訟法上所謂認定犯罪事實之積極證據，係指適合於
    被告犯罪事實之認定之積極證據而言，雖不以直接證據為限
    ，間接證據亦包括在內，然而無論直接或間接證據，其為訴
    訟上之證明，須於通常一般之人均不致有所懷疑，而得確信
    其為真實之程度者，始得據為有罪之認定，倘其證明尚未達
    到此一程度，而有合理之懷疑存在時，自不能以推測或擬制
    之方法，以為有罪裁判之基礎。再者，告訴人之告訴，係以
    使被告受刑事訴追為目的，是其陳述是否與事實相符，仍應
    調查其他證據以資審認，最高法院著有30年上字第816 號、
    29年上字第3105號、76年台上字第4986號、40年台上字第86
    號、52年台上字第1300號等判例意旨均可資參照。
三、訊據被告固坦承對告訴人拍桌，然矢口否認有恐嚇犯行，並
    辯稱：係告訴人辱罵與其同行維修冷氣之甲○○，其被激怒
    後，始對告訴人拍桌等語。
四、經查：
  (一)證人甲○○於本院審理時結證：伊是日與被告經通知，至告
    訴人店內2 樓檢視冷氣，發覺告訴人未開啟2 樓冷氣，故冷
    氣不足，始致1 樓冷氣不冷，伊等乃無維修，而因伊等所駕
    車輛停於店外，為免被拖吊，被告要伊先至店外看車，伊再
    入店內後，告訴人一直罵伊等為爛人、爛公司、爛廠商，被
    告原本離開該店，不予理會，但告訴人仍追出店外辱罵，被
    告雖返回店內拍桌1 下，惟祗回告訴人「你到底想怎樣」，
    對告訴人並無恐嚇言詞，或作勢欲毆打告訴人等語甚詳。
  (二)又告訴人提出之監視錄影帶翻拍光碟，並無聲音，且係自3
    處不同方位監視錄影，有該光碟附卷可稽，故檢察官勘驗筆
    錄以光碟所示30秒至38秒間，認係被告繼續停留現場持續叫
    罵云云，與事實不合。又如細繹該光碟內容，被告自告訴人
    店外再步入店內時，左右手固先後有所指，然以其所指乃朝
    向告訴人右側之高、低2 處方位，然均非朝向告訴人，且此
    時告訴人係持續以立姿對被告為比手動作，並未發覺被告有
    作勢欲毆打告訴人之情；嗣告訴人坐下後，於被告拍桌時，
    告訴人係立即站立，渠所坐可滑動之座椅，乃自動往後滑行
    ，而告訴人仍與被告繼續對話，告訴人亦無退開或所謂自座
    椅「爬起」或用力推開座椅等動作，前述勘驗筆錄所載，恐
    亦誤會，本院原審勘驗筆錄所載告訴人後退閃避乙節，亦同
    。再者，告訴人店內一閱讀中男性顧客雖有抬頭觀望無誤，
    但伊隨即自顧閱讀，並無明顯驚嚇之舉，是以，該男子之抬
    頭動作或為霎時為被告拍桌之突發聲音所懾，惟應不致使人
    產生任何畏怯，否則該男性顧客應不致立即自若，此復可由
    該男子左後側之人，其頭部無任何可查悉之反應，及距離被
    告更近之女子全然無任何反應，即可推知。尤以，告訴人於
    被告拍桌後，旋即接聽電話，且於被告反身後，即對被告再
    指指點點，實難認渠有任何畏怖之情。準此，原審判決據前
    述男性顧客之動作，即推認告訴人係遭恐嚇，容有疑義。再
    者，被告於拍桌後，復與告訴人理論，斯時，證人甲○○已
    在告訴人租書店電動玻璃門外，故被告有何言語，證人甲○
    ○應得聽聞，從而，證人甲○○前述所證，被告並無任何恐
    嚇告訴人作為乙節，殊屬可採。換言之，以被告之行止，充
    其量或可謂服務態度欠佳，然不得遽指被告有實施恐嚇犯行
    。承上所見，洵足認為告訴人之指訴有重大瑕疵，從而，被
    告所辯，容非無憑，可資信取。
五、本件本院依調查所得證據，尚不足以證明被告確有恐嚇告訴
    人之犯行，本院復查無其他積極證據足資證明被告有上揭述
    犯嫌，揆諸首開說明，犯罪屬不能證明，是應為被告無罪判
    決之諭知。
六、按地方法院簡易庭對被告為簡易判決處刑後，經提起上訴，
    而地方法院合議庭認應為無罪判決之諭知者，依同法第455
    條之1 第3 項準用第369 條第2 項之規定意旨，應由該地方
    法院合議庭撤銷簡易庭之判決，改依第一審通常程序審判。
    本件既不能證明被告犯罪，原審遽為被告有罪之判決，尚有
    違誤，故被告否認犯罪，提起上訴，求為撤銷原判決，為有
    理由，是應由本院合議庭撤銷原判決，自為第一審無罪之判
    決。
據上論結，應依刑事訴訟法第452 條、第455 條之1 第1 項、第
3 項、第369 條第1 項前段、第364 條、第301 條第1 項，判決
如主文。
本案經檢察官馬凱蕙到庭執行職務。
中    華    民    國    95    年    12    月    29    日
                  刑事第十四庭  審判長法  官  林海祥
                                      法  官  汪怡君
                                      法  官  朱敏賢
以上正本證明與原本無異。
如不服本判決，應於送達後10日內向本院提出上訴狀。
                                      書記官  郭勝華
中    華    民    國    95    年    12    月    29    日


司法院資訊處製作；財團法人民間司法改革基金會備份。
